【裁判字號】    95,台非,313
【裁判日期】    951221
【裁判案由】    違反電子遊戲場業管理條例
【裁判全文】
最高法院刑事判決              九十五年度台非字第三一三號
上  訴  人  最高法院檢察署檢察總長
被      告  甲○○
上列上訴人因被告違反電子遊戲場業管理條例案件，對於台灣屏
東地方法院中華民國九十五年八月二十八日第一審確定簡易判決
（九十五年度簡字第一一九九號，檢察官聲請簡易判決處刑書案
號：台灣屏東地方法院檢察署九十五年度速偵字第一０二號），
認為違法，提起非常上訴，本院判決如下：
    主  文
上訴駁回。
    理  由
非常上訴理由稱：「按判決不適用法則或適用不當者，為違背法
令；又同一案件繫屬於有管轄權之數法院者，由繫屬在先之法院
審判之，刑事訴訟法第三百七十八條、第八條前段定有明文。復
按依同法第八條規定不得審判者，應諭知不受理之判決，同法第
三百零三條第七款規定甚明。再所謂同一案件，乃指被告及被告
犯罪事實均相同之案件，刑事法上之連續犯，於認識上雖為數罪
，但於評價上、科刑上則為一罪，於訴訟法上則為單一訴訟客體
，難予分割評價，故連續犯亦屬於刑事訴訟法第八條所稱之同一
案件。查本件被告甲○○明知未依電子遊戲場業管理條例辦理營
利事業登記，不得經營電子遊戲場業，竟於（民國）九十五年五
月初起，在高雄市○鎮區○○里○○街八十三號一樓『台新超商
』之部分場地，擺設電子遊戲機『金歡禧景品』販賣機彈珠台二
台及『HAPPY ELEPHANT』娃娃機一台，供不特定顧客每次投入新
台幣（下同）十元硬幣把玩，而經營電子遊戲場業，嗣於同年月
十五日十四時三十分許，為警查獲等情，案經台灣高雄地方法院
檢察署於同年六月十二日以九十五年度偵字第一三八一四號聲請
簡易判決處刑書提起公訴在先，於同年月二十三日繫屬台灣高雄
地方法院（參見台灣屏東地方法院九十五年度簡字第一一九九號
刑事卷第六頁前案紀錄表所載），並經該法院於同年七月三十一
日以九十五年度簡字第三九三三號刑事簡易判決判處被告有期徒
刑三月，如易科罰金以銀元三百元折算壹日在案，有該案檢察官
聲請簡易判決處刑書、刑事簡易判決、本署全國刑案資料查註表
在卷可稽。惟被告事後於同年六月十日至同年七月二十四日十五
時三十分許，在屏東縣里港鄉○○村○○路十七－一號「介揚超
商」，又犯未依電子遊戲場業管理條例辦理營利事業登記，不得
經營電子遊戲場業罪，該後犯之事實與前案之事實有連續犯之裁
判上一罪之關係，屬刑事訴訟法第八條所稱之同一案件，為前案
起訴效力所及，應併予審判。詎台灣屏東地方法院檢察署檢察官
復將後犯之事實以九十五年度速偵字第一０二號聲請簡易判決處
刑書重行起訴，於同年八月十六日繫屬台灣屏東地方法院（參見
該院九十五年度簡字第一一九九號刑事卷第三頁），乃該院不察
，對此重行起訴之案件不從程序上諭知不受理，竟於同年八月二
十八日為實體上判決（九十五年度簡字第一一九九號），並於同
年十月二日確定，有該案偵、審、執行卷足稽，揆之首開規定，
原判決自有適用法則不當之違背法令。案經確定且於被告不利，
爰依刑事訴訟法第四百四十一條、第四百四十三條規定提起非常
上訴，以資糾正。」等語。
本院按非常上訴，旨在糾正法律上之錯誤，藉以統一法令之適用
，不涉及事實之認定問題。故非常上訴審應以原判決所確認之事
實為基礎，如依原判決所確認之事實，其適用法律並無違誤，非
常上訴審既無從進行調查未經原確定判決認定之事實，其適用法
律有無違誤，即屬無從判斷。因之，以調查事實為前提之非常上
訴，自難認為有理由。又修正前刑法第五十六條所謂「同一之罪
名」，係指基於概括之犯意，連續數行為，觸犯構成要件相同之
罪名者而言。本件被告甲○○明知未依電子遊戲場業管理條例辦
理營利事業登記，不得經營電子遊戲場業，自九十五年五月初起
，在高雄市○鎮區○○里○○街八十三號一樓「台新超商」之部
分場地，擺設電子遊戲機「金歡禧景品」販賣機彈珠台二台及「
HAPPY ELEPHANT」娃娃機一台，供不特定顧客每次投入十元硬幣
把玩，而經營電子遊戲場業，於同年月十五日十四時三十分許，
為警查獲等情，經檢察官聲請簡易判決處刑（台灣高雄地方法院
檢察署九十五年度偵字第一三八一四號），台灣高雄地方法院於
九十五年七月三十一日以九十五年度簡字第三九三三號刑事簡易
判決，論被告以未依電子遊戲場業管理條例規定辦理營利事業登
記，而經營電子遊戲場業罪，處有期徒刑三月，並諭知易科罰金
之折算標準（下稱第一案）。嗣被告又明知未依電子遊戲場業管
理條例辦理營利事業登記，不得經營電子遊戲場業，自九十五年
六月十日起，在屏東縣里港鄉○○村○○路十七－一號「介揚超
商」內，擺設電子遊戲機「金象王」、「滿貫大亨」、「賽馬」
各一台，供不特定顧客換取代幣把玩，於九十五年七月二十四日
十五時三十五分許，為警查獲，經檢察官聲請簡易判決處刑（台
灣屏東地方法院檢察署九十五年度速偵字第一０二號），原審於
九十五年八月二十八日以九十五年度簡字第一一九九號刑事簡易
判決，以被告違反未依電子遊戲場業管理條例規定辦理營利事業
登記，不得經營電子遊戲場業之規定累犯，處拘役四十日，並諭
知易科罰金之折算標準（下稱第二案）等情，有上開二案件之刑
事簡易判決在卷可稽。雖被告所犯上開二罪時間接近，並觸犯構
成要件相同之罪名，然依上開二刑事簡易判決所確認之事實，俱
未認定被告係基於概括之犯意而為各該行為，即無從以原審審理
第二案時，被告前犯第一案業經檢察官聲請簡易判決處刑，而認
第一案與第二案間係具連續犯之裁判上一罪關係，應為第一案起
訴效力所及。原判決就第二案未以業經起訴為由為不受理之諭知
，而仍為有罪之實體判決，自難認有判決不適用法則或適用不當
之違背法令。至於被告所犯上開二罪，是否係基於連續犯之同一
概括犯意所為，非常上訴審既無從進行調查，此部分適用法律有
無違誤，即屬無憑判斷。非常上訴意旨，執以指摘原判決違背法
令，依上開說明，尚難認為有理由，應予駁回。
據上論結，應依刑事訴訟法第四百四十六條，判決如主文。
中    華    民    國  九十五  年   十二   月  二十一  日
                      最高法院刑事第一庭
                          審判長法官  董  明  霈
                                法官  林  茂  雄
                                法官  張  祺  祥
                                法官  呂  永  福
                                法官  魏  新  和
      本件正本證明與原本無異
                                      書  記  官
中    華    民    國  九十五  年   十二   月  二十七  日
                                                      Ｑ


司法院資訊處製作；財團法人民間司法改革基金會備份。
